【裁判字號】    98,訴,314
【裁判日期】    980922
【裁判案由】    違反槍砲彈藥刀械管制條例
【裁判全文】
臺灣花蓮地方法院刑事判決               98年度訴字第314號
公  訴  人  臺灣花蓮地方法院檢察署檢察官
被      告  乙○○
                    （另案於臺灣花蓮監獄執行中）
指定辯護人  黃健弘律師
上列被告因違反槍砲彈藥刀械管制條例案件，經檢察官追加起訴
（98年度偵字第2957號），本院判決如下：
    主  文
乙○○未經許可，持有可發射金屬具有殺傷力之土造長槍，處有
期徒刑參年貳月，併科罰金新臺幣伍萬元，罰金如易服勞役，以
新臺幣壹仟元折算壹日，扣案土造長槍壹枝（槍枝管制編號：0
000000000）沒收；又共同未經許可，販賣可發射金屬
具有殺傷力之土造長槍，未遂，處有期徒刑貳年捌月，併科罰金
新臺幣肆萬元，罰金如易服勞役，以新臺幣壹仟元折算壹日，扣
案土造長槍壹枝（槍枝管制編號：0000000000）沒收
。應執行有期徒刑伍年陸月，併科罰金新臺幣陸萬元，罰金如易
服勞役，以新臺幣壹仟元折算壹日，扣案之土造長槍壹枝（槍枝
管制編號：0000000000）沒收。
    事  實
一、乙○○未經主管機關許可，竟於民國97年11月1日至11 月16
    日間某日起，在花蓮縣秀林鄉三棧北溪附近，拾獲而持有擊
    發功能正常具殺傷力之土造長槍1枝（槍枝管制編號：00000
    00000），放置在花蓮縣秀林鄉景美村三棧5號之住處，未經
    許可而無故持有上開土造長槍1枝。嗣乙○○於97年11 月17
    日入監服刑前某日，將上開土造長槍交付囑託呂榮修代為保
    管，呂榮修並自斯時起，將土造長槍藏放在上揭花蓮縣秀林
    鄉景美村三棧5 號住處，未經許可而寄藏前揭具有殺傷力之
    土造長槍。嗣乙○○於98年1月6日出監後，乙○○與呂榮修
    竟另基於共同販賣槍枝之犯意聯絡，於98年1月24日9時許，
    在上揭花蓮縣秀林鄉景美村三棧5號之住處，，共同向L2 （
    年籍詳卷）展示上開土造長槍，以新臺幣（下同）2 萬元之
    價格，共同販賣上開土造長槍1枝與L2 ，但旋即為警當場查
    獲而不遂（呂榮修犯行部分，本院另以98年度訴字第133 號
    判決）。
二、案經臺灣花蓮地方法院檢察署檢察官自動檢舉偵查而追加起
    訴。
    理  由
一、程序部分：
（一）按數人共犯一罪，為相牽連之案件，於第一審言詞辯論終
      結前，得就與本案相牽連之犯罪追加起訴，刑事訴訟法第
      7條第2款及第265條第1項分別定有明文。查另案被告呂榮
      修因持有上開土造長槍案件，經提起公訴後，由本院以98
      年度訴字第133 號審理時，臺灣花蓮地方法院檢察署檢察
      官發覺另案被告呂榮修並非單純持有上開土造長槍，而係
      與本案被告乙○○共同販賣上開土造長槍，但旋為警當場
      查獲而不遂，故經公訴檢察官將另案被告呂榮修之犯罪事
      實擴張為販賣槍枝未遂後，依刑事訴訟法第265 條之規定
      ，追加本件被告上開之犯行，本院自得一併加以審理，附
      此敘明。
（二）證人L2及證人即查獲本案之員警李健平於偵查中之結證，
      均已於供前具結，且檢察官訊問程序，並無違背程序規定
      ，以該供述作成之客觀條件及環境，並無顯不可信之情況
      ，爰依刑事訴訟法第159條之1第2 項規定，認有證據能力
      。
二、訊據被告乙○○對於上開犯罪事實均坦承不諱，核與證人L2
    及證人即查獲本案之員警李健平於偵查中之證述相符，而系
    爭槍枝認係土造長槍，由具擊發機構之木質槍身及土造金屬
    槍管組合而成，擊發功能正常，可供擊發徑0.27吋建築工業
    用彈（作為發射動力），用以發射彈丸使用，認具殺傷力一
    節，有內政部警政署刑事警察局98年2月25日刑鑑字第09800
    14214號鑑定書1份附卷可稽，另有海岸巡防署海洋巡防總局
    第六海巡隊扣押筆錄暨扣押物品目錄表、同意搜索書各1 份
    、查獲照片8 張及臺灣花蓮分監函覆之被告乙○○在監及舍
    房查詢紀錄1 份在卷可按，足認被告任意性自白與事實相符
    。按依槍砲彈藥刀械管制條例第20條第1 項規定：「原住民
    未經許可，製造、運輸或持有自製之獵槍、魚槍，或漁民未
    經許可，製造、運輸或持有自製之魚槍，供作生活工具之用
    者，處新臺幣2千元以上2萬元以下罰鍰，本條例有關刑罰之
    規定，不適用之」。準此，需行為人具有原住民身分、持有
    自製之獵槍、供作生活工具之用者，始能該當於該條項之構
    成要件。查被告雖為太魯閣族之原住民，有全戶戶籍資料查
    詢結果1 紙在卷可憑，然其係以在山區種植農作物為生，並
    非以打獵謀生，該槍係偶然拾獲，業據被告於偵查中供承在
    卷，況被告嗣後又欲出賣其持有之槍枝，益徵被告持有上開
    土造長槍並非供作生活工具之用，亦堪認定，故槍枝既非供
    作生活工具之用，自難適用槍砲彈藥刀械管制條第20 條第1
    項之有利規定。是本件事證明確，被告犯行堪以認定，應依
    法論科。
三、核被告所為，係犯槍砲彈藥刀械管制條例第8條第4項之持有
    槍枝罪及同法第8條第5項、第1 項之販賣槍枝未遂罪。就販
    賣槍枝未遂罪部分，被告與另案被告呂榮修有犯意聯絡，並
    有犯行分擔，應依刑法第28條之規定論以共同正犯。另被告
    於本院審理時供承：其撿到上開土造長槍時，係要用來打山
    豬等語（本院卷第56頁），可見被告持有上開土造長槍之目
    的，並非販賣槍枝，其販賣上開土造長槍之犯意，係嗣後起
    意，故公訴檢察官於審判期日時，就被告另涉犯持有槍枝罪
    以言詞追加起訴，本院自得一併審理，從而被告上開持有槍
    枝與販賣槍枝未遂之犯行，其犯意各別，時間與行為亦不相
    同，應分論併罰。又被告與另案被告呂榮修著手於販賣槍枝
    構成要件行為之實行，因為警當場查獲而不遂，為未遂犯，
    爰依刑法第25條第2 項規定，就販賣槍枝犯行，按既遂犯之
    刑減輕之。爰審酌被告為太魯閣族原住民，僅小學肄業，智
    識程度不高，因腳傷無法覓得適當工作，經濟困頓無助，始
    為本件犯行之犯罪動機，然應知具有殺傷力之槍枝對社會治
    安仍有相當之危害，又被告雖已坦承犯行，惟其於本院98年
    度訴字第133 號被告呂榮修違反槍砲彈藥刀械管制條例案作
    證時，因迴護另案被告呂榮修而為不實陳述，並未真心悔悟
    ，暨其犯罪動機、目的、手段等一切情狀，分別量處如主文
    所示之刑，並定應執行之刑，及就罰金刑部分諭知易服勞役
    之折算標準。另按刑法第59條之酌量減輕其刑，必須犯罪另
    有其特殊之原因與環境等，在客觀上足以引起一般同情，認
    為即予宣告法定最低刑期，猶嫌過重者，始有其適用（最高
    法院69年度台上字第291 號判決意旨參照）。查上開土造槍
    枝經鑑定結果具有殺傷力，對社會治安已構成相當之潛在性
    危險，並無在客觀上足以引起一般人同情之狀況，而有可憫
    恕之處，況本院量刑業已審酌上開危害程度及被告之犯罪動
    機、生活狀況等情，而予從輕，從而本院認為量處被告如主
    文所示之刑為適當，不宜再依刑法第59條之規定酌減其刑，
    附此敘明。扣案土造長槍1枝（0000000000） 具殺傷力，係
    屬違禁物，不問屬於犯人與否，依刑法第38條第1項第1款、
    第2項之規定宣告沒收。
據上論斷，應依刑事訴訟法第299條第1項前段，槍砲彈藥刀械管
制條例第8條第4項、第8條第1項、第5項，刑法第11 條前段、第
25條第2項、第51條第5款、第7款、第42條第3項前段、第38條第
1項第1款、第2項，判決如主文。
本案經檢察官甲○○、黃蘭雅到庭執行職務。
中    華    民    國    98    年    9     月    22    日
                  刑事第一庭  審判長  法  官  蕭一弘
                                      法  官  黃鴻達
                                      法  官  魏俊明
以上正本證明與原本無異。
如不服本判決應於收受送達後10日內向本院提出上訴書狀，並應
敘述具體理由。其未敘述上訴理由者，應於上訴期間屆滿後20日
內向本院補提理由書 (均須按他造當事人之人數附繕本) 「切勿
逕送上級法院」。
中    華    民    國    98    年    9     月    22    日
                                      書記官
附錄本判決論罪之法律條文：
槍砲彈藥刀械管制條例第8條第1項：
未經許可，製造、販賣或運輸鋼筆槍、瓦斯槍、麻醉槍、獵槍、
空氣槍或第4條第1項第1 款所定其他可發射金屬或子彈具有殺傷
力之各式槍砲者，處無期徒刑或5年以上有期徒刑，併科新臺幣1
千萬元以下罰金。
槍砲彈藥刀械管制條例第8條第4項：
未經許可，持有、寄藏或意圖販賣而陳列第1項所列槍枝者，處3
年以上10年以下有期徒刑，併科新臺幣700萬元以下罰金。
槍砲彈藥刀械管制條例第8條第5項：
第1項至第3項之未遂犯罰之。


司法院資訊處製作；財團法人民間司法改革基金會備份。
